# 关于非同一控制下报表合并问题（涉及或有对价、控制的判断以及曾孙公司报表合并）

提问人：lolasissi 时间：2020-09-22 19:11:00
各位好，现有关于非同一控制报表合并问题咨询大家，请大家解答，也欢迎大家各抒己见展开讨论，先谢谢大家啦！
 背景：
1.我公司（母公司）购买一家非同一控制的A企业股权，持股比例45%，支付对价按A账面实收资本一股一块钱受让，A账面的实收资本1.5亿元，资本公积0.2亿元，盈余公积1.7亿元，未分配利润-881万元，专项储备 8000 万，因A企业有快速入股需求，在投资前来不及完成评估及相关审计，我公司准备按前述一股一块的对价受让A公司45%原始股份，为避免入股后审计评估结果同入股时A企业提供的报表有较大出入，准备同A公司股权转让方签订协议就评估差额部分有追回投资成本的选择权。
2.假设我公司今年投资，由于持股比例45%,一次性支股权购买对价，同时在A公司暂不派董事，按权益法核算，明年 6 月，向A公司派驻董事，表决权超过半数，构成实质控制。
3.A公司通过其在境外设立的二级壳公司（100%）及三级壳公司（100%）持有境外一家公司51%的股权，但是因为部分原因没有合并其报表。
问题问题
1.关于或有对价是否需要确认，如何确认？
2.按照背景 2 中提到的分步派驻董事的方式，可否本年先按权益法核算，明年 6 月份后再合并报表？
3.由于A公司没有合并其境外公司（上述提到的香港及马来西亚壳公司以及那家51%的境外公司），我公司在受让其股权时拿到的是其单体报表，按照单体报表评估的公允价值入账是否合规？
4.假设A公司仍然不合并其境外公司，我公司能否直接拿境外公司（穿透壳公司）的报表以及A公司的报表合并，即子公司和曾孙公司的报表在同一个级次合并。
以上，非常期待各位的解答，如果上述操作有其他潜在问题和风险也欢迎大家指出讨论，谢谢大家？

回答人：chenyiwei
1 、由于该补偿权系针对以购买日为基准日的评估差额，系购买日已存在的状况，不是购买日后的不确定性事项，所以该补偿权不构成或有对价。
在购买日，由于尚未进行审计和评估，故暂时按照实际支付的入股和购买价款确认长期股权投资；后续应在一年内完成审计和评估，并就差额补偿问题（如有）与原出售方签订明确的协议，在此基础上，可对购买日的账务处理进行追溯调整。
2 、虽然目前未派驻董事，但已有派驻的权利，也就是存在可行使的潜在表决权，因此应认为现已取得控制权。而不是现在暂时用权益法核算，派驻董事后再合并报表。
3 、不恰当，应将其子公司一并纳入审计和合并范围。
4 、也可以。但需注意就境外公司内部往来和内部交易数据收集等问题注意，避免重复和遗漏。

提问人：lolasissi 时间：2020-09-23 10:24:00
陈老师，您好，谢谢您的耐心回复，现就您提到的第二点关于先权益法核算后并表的问题，想进一步说明请教一下，这里提到的未派驻董事，并没有在已签署的协议中体现，是否可以理解为初始投资的时候并没有这种安排，所以按权益法核算，后续派驻董事再另行签署协议，所以才构成控制，只不过这种控制并没有实际支付对价。

回答人：chenyiwei
一般情况下，不派驻董事是不可以按权益法核算的，可能只能作为金融资产。因此建议考虑入股的相关协议中是否就约定了派驻董事的权利，只是暂时没有行使。